臺灣板橋地方法院刑事判決　　　　　　　　100年度自字第3號
自　訴　人　李進威
　　　　　　吳孟修
共　　　同
自訴代理人　賴安國律師
　　　　　　蕭翊亨律師
被　　　告　金婷
　　　　　　楊得鑫
共　　　同
選任辯護人　蔡明熙律師
　　　　　　陳尚義律師
上列被告因誣告等案件，經自訴人提起自訴，被告於準備程序進
行中就被訴事實為有罪之陳述，經告知簡式審判程序之旨，並聽
取當事人之意見後，本院裁定由受命法官獨任進行簡式審判程序
，判決如下：
    主  文
金婷共同意圖他人受刑事處分，向該管公務員誣告，處有期徒刑
參月；又傷害人之身體，處拘役參拾日，如易科罰金，以新臺幣
壹仟元折算壹日。
楊得鑫共同意圖他人受刑事處分，向該管公務員誣告，處有期徒
刑參月；又公然侮辱人，處罰金參仟元，如易服勞役，以新臺幣
壹仟元折算壹日。
    事  實
一、金婷、楊得鑫為母子，李華、李進威亦為母子，李進威則為
    吳孟修之妻舅，緣李華於民國99年3 月間起，將其所有座落
    於新北市新莊區○○○段455-24號土地上之房屋出租予蔡量
    ，再由蔡量轉租予金婷，惟李華、金婷因上揭房屋之租金、
    水電費繳納而迭有爭執。金婷於100 年1 月5 日下午2 時30
    分許，在新北市○○區○○路205 之2 號對面之御茶飲料店
    ，因認李華、李進威所擺放之盆栽妨礙其停放機車，故將該
    盆栽踢翻，並因此與李進威發生口角爭執，詎金婷竟基於傷
    害他人身體之犯意，徒手推打李進威，致李金威受有胸部挫
    傷之傷害。嗣楊得鑫、吳孟修見狀亦分別加入爭執，楊得鑫
    並基於公然侮辱之犯意，於上揭公共場所，以「看你就討厭
    、怕老婆、窩囊廢、都說妳窩囊，還是啦是啦抬不起頭來，
    怕老婆的男人是沒有尊嚴的，我跟你講，出門喔連狗都呸妳
    、跟他老爸一樣，怎樣很恨吧，恨我在心口難開是不是。」
    等足以貶損名譽之言語辱罵吳孟修。後經新北市政府警察局
    新莊分局員警吳佳鴻、李家元據報前往現場處理，詎金婷、
    楊得鑫明知李進威並無販賣毒品之情事，竟共同基於意圖使
    他人受刑事處分及散布於眾之犯意，當場以「他自己講說他
    販毒，很多人來拿他的錢。」、「我們只是看他來拿。」、
    「有人來這裡找他」、「他賣毒」、「你賣什麼很好奇噢，
    K 他命吧」等語，向員警吳佳鴻誣指李進威涉有販賣毒品犯
    嫌，並以此方式貶損李進威之名譽。
二、案經李進威、吳孟修提起自訴。
    理  由
一、本案被告金婷、楊得鑫所犯係死刑、無期徒刑、最輕本刑為
    3 年以上有期徒刑或高等法院管轄第一審案件以外之罪，其
    於準備程序中就被訴事實為有罪之陳述，經本院告知簡式審
    判程序之旨，並聽取自訴代理人、被告等及辯護人之意見後
    ，經合議庭裁定由受命法官獨任進行簡式審判程序，合先敘
    明。
二、認定犯罪事實之理由：
（一）上揭犯罪事實，業據被告等於本院審理中坦承不諱，核與
      證人即自訴人李進威、吳孟修於警詢、偵查中之證言（
      100 年度偵字第7128號卷第4 、5 、7 至11、23至25頁）
      大致相符，並有行政院衛生署臺北醫院北醫急診字第9905
      246 號診斷證明書1 紙（同上偵卷第13頁）、案發現場監
      視器錄影光碟3 片、監視器錄影翻拍照片4 張（本院卷第
      8 、9 頁）、本院100 年3 月21日監視器錄影勘驗筆錄、
      勘驗報告各1 份（本院卷第56頁反面至60頁、62至80頁）
      、新北市政府警察局新莊分局100 年5 月29日員警吳佳鴻
      所出具之報告書1 紙（本院卷第90頁）、新北市政府警察
      局員警工作紀錄簿1 紙（本院卷第91頁）在卷可參，應認
      被告等上揭自白核與事實相符，應堪採信。
（二）至被告金婷就其所涉誣告犯行部分雖一度辯稱：我們只是
      懷疑，只是檢舉，沒有告他們云云；被告楊得鑫則辯稱：
      我也是懷疑而檢舉云云，惟查：被告等確有於上揭時、地
      向警員檢舉自訴人李進威涉嫌販賣毒品情事，已有上揭證
      據方法可資證明，堪予認定，被告等雖以渠等僅係懷疑才
      檢舉云云置辯，然以被告金婷於本院審理中陳稱：因為很
      多鄰居都在懷疑，加上他的店常常有不三不四的人進進出
      出。好像有一個稍微胖胖的人進去，但是交易什麼，我沒
      有看到。加上李進威也自己說「他有賣，你們怎麼不買我
      的」，我搞不清楚他們的行話等語（本院卷第136 頁），
      被告楊得鑫於本院審理中亦陳稱：是店裡左右鄰居或是做
      生意的人說的，但沒有辦法找到那個鄰居了等語（本院卷
      第136 頁反面），是被告等既均未親自見聞自訴人李進威
      有何販賣毒品情事，亦無法提出何項稽證足以佐證自訴人
      李進威曾自承有販賣毒品之情，甚且於警員吳佳鴻告以「
      如果妳告的話不成立，會成立誣告。」等語時，被告金婷
      仍堅稱「可以，他賣毒，他賣毒。」等語，有本院100 年
      3 月21日監視器錄影勘驗筆錄1 份在卷可參（本院卷第59
      頁），則被告等於無任何事證之情形下，竟率爾向職司偵
      查犯罪職務之員警指控自訴人李進威涉有販賣毒品犯嫌，
      並於警員告以可能成立誣告犯行時，仍堅稱自訴人李進威
      販毒，應認渠等主觀上顯有誣告之犯意，堪予認定，應認
      被告等上揭辯詞，顯係事後卸責之詞，不足採信。
（三）綜上，本件事證明確，被告等上揭犯行堪予認定，自應依
      法論科。
三、核被告金婷所為，係犯刑法第277 條第1 項傷害罪、同法第
    169 條第1 項誣告罪、同法第310 條第1 項誹謗罪；被告楊
    得鑫所為，係犯刑法第309 條公然侮辱罪、同法第169 條第
    1 項誣告罪、同法第310 條第1 項誹謗罪。被告等就所涉誣
    告、誹謗罪之間，有犯意聯絡及行為分擔，應論以共同正犯
    。又被告等均以同一行為同時違犯上揭誣告、誹謗2 罪，係
    一行為觸犯數罪名，屬想像競合犯，應依刑法第55條規定，
    從一重之誣告罪處斷。審酌被告等均無前科，素行尚佳，因
    故與自訴人李進威、吳孟修發生口角爭執，竟不思以理性方
    式處理糾紛，而分別以傷害、公然侮辱方式侵害自訴人等之
    身體、名譽，復誣告自訴人李進威涉犯販賣毒品之罪名，耗
    費司法資源，並足以侵害自訴人李進威之名譽，渠等之行為
    應予以非難，並兼衡渠等之犯罪動機、目的、手段、所生危
    害程度、於本院審理中終能坦承犯行，尚有悔意及迄今尚未
    與自訴人等達成和解等一切情狀，分別量處如主文所示之刑
    ，並就被告金婷所處拘役刑部分，諭知如易科罰金之折算標
    準，就被告楊得鑫所處罰金刑部分，諭知如易服勞役之折算
    標準，以資懲儆。
四、自訴意旨另以：被告等於100 年1 月5 日至同年月8 日間，
    向派出所報案自訴人李進威販毒前後約6 次，並告訴警察自
    訴人李進威是現行犯，誣指自訴人李進威販毒，因認被告等
    涉有刑法第169 條誣告罪嫌。按犯罪事實應依證據認定之，
    無證據不得認定犯罪事實，刑事訴訟法第154 條第2 項定有
    明文。查：經本院勘驗卷附之自訴人等所提出之被告等事後
    報案錄影光碟1 片，被告金婷僅有向警員表示「最好是上法
    院，我們就希望他家上法院」、「李進威是現役犯」等語，
    惟並未具體指摘自訴人李進威涉有何項販毒犯行，有上揭本
    院100 年3 月21日監視器錄影勘驗筆錄1 份在卷可參（本院
    卷第59頁反面、60頁）；再被告等除於100 年1 月5 日下午
    ，在新北市○○區○○路205 之2 號對面之御茶飲料店外，
    即未曾再向警員檢舉自訴人李進威涉有販毒之情事，亦有新
    北市政府警察局新莊分局100 年5 月26日員警報告書2 紙（
    本院卷第92、93頁）、100 年5 月27日員警報告書1 紙（本
    院卷第95頁）在卷可參，是自訴人等所提出之證據，尚無足
    以證明被告等涉有此部分之誣告犯行，惟此部分若成立犯罪
    ，應與上揭經本院論罪科刑之誣告犯行間，因時間密接、方
    法相同，且侵害同一法益，各行為之獨立性極為薄弱，依一
    般社會健全觀念，在時間差距上，難以強行分開，在刑法評
    價上，應視為數個舉動之接續施行，為包括之一行為予以評
    價，應論以接續犯之一罪，爰不另為無罪之諭知，附此敘明
    。
據上論斷，應依刑事訴訟法第343 條、第273 條之1 第1 項、第
299 條第1 項前段，刑法第169 條、第277 條第1 項、第309 條
第1 項、第310 條第1 項、第28條、第55條、第41條第1 項前段
、第42條第1 項前段，刑法施行法第1 條之1 第1 項、第2 項前
段，判決如主文。
中    華    民    國   100    年    9     月    15    日
                  刑事第十二庭  法  官  張誌洋
以上正本證明與原本無異
如不服本判決，應於判決送達後10日內，向本院提出上訴狀，上
訴於臺灣高等法院（須附繕本）。
                                書記官  張桐嘉
中    華    民    國   100    年    9     月    15    日
附錄本案論罪科刑法條全文：
中華民國刑法第169條
（誣告罪）
意圖他人受刑事或懲戒處分，向該管公務員誣告者，處 7 年以
下有期徒刑。
意圖他人受刑事或懲戒處分，而偽造、變造證據，或使用偽造、
變造之證據者，亦同。
中華民國刑法第277條
（普通傷害罪）
傷害人之身體或健康者，處 3 年以下有期徒刑、拘役或 1 千元
以下罰金。
犯前項之罪因而致人於死者，處無期徒刑或 7 年以上有期徒刑
；致重傷者，處 3 年以上 10 年以下有期徒刑。
中華民國刑法第309條
（公然侮辱罪）
公然侮辱人者，處拘役或 3 百元以下罰金。
以強暴犯前項之罪者，處 1 年以下有期徒刑、拘役或 5 百元以
下罰金。
中華民國刑法第310條
（誹謗罪）
意圖散布於眾，而指摘或傳述足以毀損他人名譽之事者，為誹謗
罪，處 1 年以下有期徒刑、拘役或 5 百元以下罰金。
散布文字、圖畫犯前項之罪者，處 2 年以下有期徒刑、拘役或
1 千元以下罰金。
對於所誹謗之事，能證明其為真實者，不罰。但涉於私德而與公
共利益無關者，不在此限。